臺灣高等法院臺南分院刑事判決
111年度侵上訴字第25號
上  訴  人  
即  被  告  張樹利
指定辯護人  本院公設辯護人簡松柏  
上列上訴人因妨害性自主案件，不服臺灣雲林地方法院110年度
侵訴字第15號中華民國110年11月17日第一審判決（起訴案號：
臺灣雲林地方檢察署110年度偵字第2164號），提起上訴，本院
判決如下：
    主  文
上訴駁回。
    事  實
一、張樹利與代號BL000-A110001女子(民國84年1月生，真實姓
    名年籍資料詳卷，下稱A女)於110年1月3日，均在址設雲林
    縣○○鎮○○路00號之國立○○大學醫學院附設醫院○○分院○○院區
    (下稱○○醫院○○院區)工作，A女係○○醫院○○院區外包清潔公
    司（公司名稱詳卷）員工，領有中度肢體障礙手冊，負責該
    院區6N之打掃工作，張樹利負責該院區6S第00病床之看護工
    作。張樹利見A女因肢體障礙，行動明顯較常人不便，認有
    機可乘，於110年1月3日上午7時30分至32分，竟基於強制猥
    褻之接續犯意，尾隨A女進入6樓「污衣室」，從A女背後加
    以環抱，並將手伸進A女工作圍兜服內，隔著衣服以手撫摸A
    女胸部，再將手接續伸入A女外褲裡面、內褲裡面，以手撫
    摸A女外陰部，以此違反A女意願之方式，對A女為強制猥褻
    行為1次得逞。嗣經A女馬上告知公司主管、同事上情，再經
    醫院護理人員通報社工後報警處理，並提供○○醫院○○院區6
    樓監視器錄影畫面，而循線查悉上情。
二、案經A女訴由雲林縣警察局虎尾分局報告臺灣雲林地方檢察
    署（下稱雲林地檢署）檢察官偵查起訴。
    理  由
壹、程序方面：
一、依性侵害犯罪防治法第12條第2項之規定，司法機關所製作
    必須公示之文書，不得揭露被害人之姓名、出生年月日、住
    居所及其他足資識別被害人身分之資訊。本件判決書為避免
    告訴人A女之身分遭揭露，關於A女或其親友之姓名或年籍資
    料，因有揭露足以識別A女身分資訊之虞，爰依前揭規定，
    僅記載代號或代稱（真實姓名、年籍等資料均詳卷）。
二、被告以外之人於審判外之言詞或書面陳述，除法律有規定者
    外，不得作為證據；被告以外之人於審判外之陳述，雖不符
    刑事訴訟法第159條之1至第159條之4規定，而經當事人於審
    判程序同意作為證據，法院審酌該言詞陳述或書面陳述作成
    時之情況，認為適當者，亦得為證據，同法第159條第1項、
    第159條之5第1項定有明文。經查，本判決以下所引用被告
    以外之人於審判外陳述之言詞或書面陳述，檢察官、被告及
    辯護人於原審或本院審理過程均同意作為證據使用，本院審
    酌該等言詞或書面陳述作成時並無違法或不當之情況，亦無
    違法取證等瑕疵，且與待證事實具有關聯性，認以之作為證
    據應屬適當，均有證據能力。
貳、實體方面：
一、上開犯罪事實，業據被告於原審準備程序、審理程序（原審
    卷第125、126、138、139、172、173頁），及本院準備程序
    、審理程序坦承不諱（本院卷第60、102頁）（至於被告否
    認手有伸入A女內褲裡面部分，詳後述），且被告前於警詢
    、偵訊時曾供承：我於110年1月3日上午7時許有在○○醫院○○
    院區6S區00病房的第3床擔任看護，A女則負責6N區的打掃工
    作，當天則跟著A女進去6樓「污衣室」等語歷歷（偵2164卷
    第12至13頁；他77卷第34、36、37頁），核與告訴人A女於
    警詢、偵訊時證述（含指認）之被害情節、檢察官當庭請A
    女行走，見有一跛一跛情形之勘驗筆錄大致相符（偵2164卷
    第15至27頁；他77卷第41至45頁），復據看護工沈○○於偵訊
    時證述被告、A女於案發前之工作狀況，及被告之妻劉月鳳
    於偵訊時證述被告案發後之行蹤等節綦詳（他77卷第55至57
    頁、第71至73頁），亦據A女公司組長王黃○○、主任王○○、
    同事潘○○於偵訊時，護理人員鍾○○、社工廖○○於警詢時證述
    案發後A女陳報被害之事，及A女之母王林○○、男友林○○、友
    人○美○於警詢時證述案發後A女曾告知被害之事等情明確（
    他77卷第51至54頁、第57、58頁；偵2164卷第41至47頁、第
    49至54頁）。
　　其次，並有雲林縣警察局虎尾分局偵查隊報案三聯單（受理
    時間：110年1月3日下午6時56分）（他77密卷第39頁）、雲
    林縣○○醫院○○院區監視器錄影畫面翻拍截圖暨光碟（偵2164
    卷第59至67頁，光碟放置在他77密卷資料袋內）、110年1月
    3日○○雲林分院清潔駐點人員出勤表（○○院區）（偵2164密
    卷第19頁）、A女及A女之母真實姓名與代號對照表（偵2164
    密卷第5頁；原審密卷第3之2頁）、A女與王黃○○、○美○、林
    ○○之通訊軟體LINE對話紀錄翻拍截圖（偵2164卷第69至93頁
    ）、內政部警政署刑事警察局110年3月9日刑生字第1100003
    781號鑑定書暨鑑定證物翻拍照片（偵2164卷第95至107頁）
    、性侵害案件驗證同意書、疑似性侵害案件證物採集單、國
    立臺灣大學醫學院附設醫院雲林分院受理疑似性侵害事件驗
    傷診斷書（偵2164密卷第21、22頁、25至29頁）、雲林縣警
    察局虎尾分局偵處性侵害案件經評估進行減述作業報告書、
    性侵害案件減少被害人重複陳述作業同意書、雲林縣性侵害
    案件減少被害人重複陳述作業或一站式服務訊前訪視紀錄表
    （他77密卷第3頁、第11至17頁）、雲林地檢署檢察官110年
    1月5日現場勘驗筆錄（他77卷第49、50頁）、雲林縣政府11
    0年8月16日府機社障二字第1102307002號函暨A女身心障礙
    鑑定資料（肢體障礙中度）（原審密卷第15至72頁）、A女
    案發後至精神科就診之國立臺灣大醫學院附設雲林分院醫療
    費用收據、診斷證明書暨病歷資料在卷可稽（偵2164密卷第
    33至167頁），足認被告此部分自白，與事實相符，可以採
    信。
二、被告於認罪之同時雖還辯稱：A女當時沒有反抗云云（原審
    卷第138頁、本院卷第61頁），然被告並沒有得到A女同意，
    即違反A女意願對A女為上開猥褻行為，除據A女於警詢、偵
    查證述歷歷外，被告於原審、本院也坦承：對方沒有同意（
    原審卷第138頁）；我也不知道我為甚麼要這樣做，一時的
    衝動（原審卷第173頁）；被害人沒有同意（本院卷第61頁
    ），被告既然沒有經過A女同意，強行對A女為上開猥褻行為
    ，衡情A女焉有不抗拒之理，因此被告前開辯解並不可採。
三、又被告於認罪之同時，雖還辯稱：我的手沒有伸進去A女內
    褲裡面，只有伸進去外褲裡面，隔著內褲摸A女的外陰部云
    云（原審卷第139頁、本院卷第102頁），然查：告訴人A女
    於警詢、偵訊時一致證稱：被告的手伸入我的外褲內，再剝
    開我的內褲，有伸進我的內褲，他力氣大，我推不開等語（
    偵2164卷第17頁；他77卷第43頁），於原審也堅稱：被告的
    手有進到我的內褲裡面（原審卷第177頁），且觀諸前揭內
    政部警政署刑事警察局110年3月9日刑生字第1100003781號
    鑑定書暨鑑定證物翻拍照片（偵2164卷第95至107頁），鑑
    定結論略以：㈠被害人短袖上衣外層微物(胸部相對位置)，
    經萃取DNA檢測，DNA-STR型別檢測結果為混合型，為男女DN
    A混合，研判混有2人DNA：⒈該混合型別不排除混有涉嫌人張
    樹利DNA，其混有涉嫌人張樹利與隨機人之機率較隨機2人混
    合之機率高，高約1.20xl0¹²倍。⒉該混合型別不排除混有被
    害人DNA，其混有被害人與隨機人之機率較隨機2人混合之機
    率高，高約4.20X10¹²倍（第101頁）。㈡被害人内褲内層微
    物（黏取正面內層上緣處微物）檢出1男性Y染色體DNA-STR
    主要型別，與涉嫌人張樹利型別相符，不排除其來自涉嫌人
    或與其具同父系血緣關係之人等語（第103頁），參以該證
    物翻拍照片所示（第107頁），A女之內褲並非極薄、簍空型
    內褲，衡情被告應有伸手碰觸到A女內褲「內層」，才會在A
    女之內褲正面內層上緣處採集之微物，檢出男性Y染色體DNA
    ，且與被告之DNA-STR主要型別相符，因此認被告上開所辯
    為臨訟卸責之詞，不足採信，被告應有將手伸入A女外褲及
    內褲，再以手撫摸A女外陰部無訛。至於A女雖曾指認被告有
    以手指伸入其陰道內（偵2164卷第17頁；他77卷第43、44頁
    ），然警方將所採集之「A女陰道深部棉棒」送鑑定，並未
    檢出與被告相關之男性Y染色體DNA，卷內因無其他證據佐證
    A女此部分證詞，檢察官並未起訴被告有對A女為違反意願以
    手指插入陰道之強制性交行為，本院依現有卷證資料，自無
    從認定被告有對A女為強制性交之犯行，附此敘明。
四、原審辯護人雖為被告辯護稱：被告看起來比較像是利用A女
    身體上的缺陷不能抗拒的狀況對A女為猥褻行為，請斟酌被
    告是否僅構成刑法第225條第2項「對於男女利用其精神、身
    體障礙、心智缺陷或其他相類之情形，不能或不知抗拒而為
    猥褻之行為」之乘機猥褻罪等語（原審卷第137頁），然查
    ：A女就案發過程明白證稱：我當時剛上班，精神狀況良好
    ，我極力推開被告，但被告力氣很大，我推不開，還是被被
    告得逞等語（偵2164卷第17至19頁；他77卷第43、44頁），
    可見A女當時在「污衣室」內，並非處於身陷無性意思能力
    而不能或不知抗拒之狀態，而能明確以動作表示抗拒，被告
    仍不顧A女之反對，接續對A女為前揭猥褻行為，在客觀上已
    足以壓抑、妨害、干擾A女之性自主決定權甚明，依據前揭
    說明，應認被告所為並非「利用被害人原已身陷無性意思能
    力而不能或不知抗拒狀態之乘機猥褻行為」，原審辯護人為
    被告上開所辯，自不可採。
五、又A女因行動不便，走路一跛一跛（即雙下肢機能顯著障礙
    ），領有肢體障礙中度之身心障礙證明，有前揭檢察官勘驗
    筆錄（偵2164卷第43頁）、雲林縣政府110年8月16日府機社
    障二字第1102307002號函暨A女身心障礙鑑定資料附卷可參
    ，屬肢體障礙之人，被告於原審及本院也坦承：知道被害人
    走路有不方便的情形（原審卷第137頁），知道被害人走路
    有一拐一拐的情形（本院卷第100頁）。則被告仍對A女為前
    揭強制猥褻行為，自該當於對身體障礙女子強制猥褻之犯行
    。
六、綜上所述，本案事證明確，被告上開對身體障礙女子強制猥
    褻之犯行，堪以認定，應依法論科。
七、論罪：
　㈠核被告所為，係犯刑法第224條之強制猥褻罪而有同法第222
    條第1項第3款所定「對身體障礙之人犯之」之情形，應成立
    同法第224條之1之加重強制猥褻罪。
　㈡刑法上之接續犯，係指以單一行為，經數個階段，持續侵害
    同一法益而言；如數行為於同時同地或密切接近之時地實施
    ，侵害同一之法益，各行為之獨立性極為薄弱，依一般社會
    健全觀念，在時間差距上，難以強行分開，在刑法評價上，
    以視為數個舉動之接續施行，合為包括之一行為予以評價，
    較為合理，則屬接續犯，而為包括之一罪。本案被告先後環
    抱A女、撫摸A女胸部、外陰部之行為，係出於同一犯意，在
    密切接近之時地為之，侵害同一法益，各行為之獨立性極為
    薄弱，依據上開說明，應屬接續犯，論以一罪。
八、被告並無刑法第59條的適用：
　　刑法上之酌量減輕，必於犯罪之情狀顯可憫恕時，始得為之
    ，為刑法第59條所明定，至犯罪情節輕微僅可為法定刑內從
    輕科刑之標準，不得據為酌量減輕之理由；即便被告有於犯
    行後當下中止，犯後態度良好，深具悔意，主動配合調查，
    經濟生活不佳等情狀，僅為量刑可審酌之標準，不符酌量減
    輕其刑之要件；又刑法第59條之酌量減輕其刑，必須犯罪另
    有特殊之原因與環境等等，在客觀上足以引起一般同情，認
    為即予宣告法定最低度刑猶嫌過重者，始有其適用（最高法
    院28年上字第1064號、45年台上字第1165號、100年度台上
    字第1084號判決意旨參照）。被告係因見A女有身體障礙，
    有機可乘，刻意尾隨其後進入「污衣室」，而對A女為上開
    強制猥褻行為，所為加重強制猥褻犯行，嚴重侵犯A女之性
    自主權，更對A女身心造成極大之創傷，必須至精神科看診
    ，業據A女陳述明確（原審密卷第5頁；原審卷第119、177、
    178頁），並有A女案發後至醫院精神科就診之國立臺灣大學
    醫學院附設雲林分院醫療費用收據、診斷證明書暨病歷資料
    可參（偵2164密卷第33至167頁），被告犯罪情狀實無何顯
    可憫恕之處，亦無何特殊之原因與環境，顯然足以引起一般
    同情，縱予宣告法定最低度刑（即3年以上有期徒刑）猶嫌
    過重之處，辯護人主張本案被告有賠償A女之意願，有「情
    輕法重」之情形，請求適用刑法第59條酌減其刑之規定，並
    無理由。
九、駁回被告上訴的理由：　　
  ㈠原審審理後，認為被告上開犯行事證明確，乃適用上開實體
    法規，並審酌被告前曾因強制猥褻（即在醫院擔任看護工，
    以違反意願之方式對同醫院之護理師為強行擁抱，伸手撫摸
    背部及臀部上方，臉貼胸部，磨蹭頸處之行為），經檢察官
    為緩起訴處分之前案紀錄，有該緩起訴處分書（原審卷第23
    、24頁）、被告前案紀錄表在卷可憑；被告竟再度利用擔任
    看護工之機會，在醫院內為本案加重強制猥褻之犯行，侵害
    A女之身體自主權及性自主權，實不可取；考量被告犯後終
    已坦承犯行，並當庭對A女道歉，表示有賠償A女之意願，自
    己有性衝動之情形，願意去看身心科治療等節（原審卷第17
    9頁），尚具悔意，但並未獲得A女接受，A女並於原審當庭
    及具狀表示：我不要聽被告的道歉，也不要與被告調解，被
    告所為害我得到躁鬱症，需要長期治療吃藥，到現在都還有
    陰影，也因此無法正常工作，目前有在看醫生吃藥，未來只
    能再繼續找工作看看等語（原審密卷第5頁；原審卷第119、
    177、178頁），暨被告自陳因一時衝動而為本案犯行之犯罪
    動機，自陳智識程度、生活情況（原審卷第175、176頁），
    併衡酌被告犯罪之目的、手段及檢察官、A 女、被告、辯護
    人對量刑之意見等一切情狀，量處有期徒刑3年9月。
　㈡經核原審判決上開認事用法並無違誤，量刑亦屬妥適，並無
    違法不當之處。
　㈢被告雖提起上訴，主張其想要跟A女和解，原審量刑過重等語
    。然查：原審判決就被告量刑部分，已審酌刑法第57條規定
    之多款量刑事由，諸如被告之犯罪動機、目的，被告之品行
    、所生危害、犯後態度，及被告智識程度、生活狀況，並未
    逾越法定刑度，亦無濫用裁量之情事。況且，對照本案的法
    定刑度（後附附錄法條參照），本案被告法定刑最輕是有期
    徒刑3年，最高則可判處有期徒刑10年，原審量處被告有期
    徒刑3年9月，客觀上也是中低度刑，並無過重疑慮。而被告
    對A女為上開犯行，造成A女身心受傷甚重，已如上述，另A
    女也具狀向本院陳報：伊因此案蒙受陰影，身心飽受困擾，
    伊不願意原諒被告，也不願意跟被告和解，希望避免有下一
    位被害人等語（本院卷第49頁），被告既然無法獲得被害人
    的諒解，本院自應尊重被害人的感受，而無調降被告刑度的
    空間。因此被告的上訴並無理由，應予駁回。
據上論結，應依刑事訴訟法第368條，判決如主文。
本案經檢察官段可芳提起公訴，檢察官林志峯到庭執行職務。
中　　華　　民　　國　　111 　年　　3 　　月　　16　　日
                  刑事第五庭    審判長法　官  蔡廷宜
                                      法　官  林坤志
                                      法　官  蔡川富
以上正本證明與原本無異。
如不服本判決應於收受送達後20日內向本院提出上訴書狀，其未
敘述上訴理由者，並得於提起上訴後20日內向本院補提理由書（
均須按他造當事人之人數附繕本）「切勿逕送上級法院」。
　　　　　　　　　　　　　　　　　　　書記官  黃心怡
中　　華　　民　　國　　111 　年　　3 　　月　　16　　日
附錄法條：
中華民國刑法第222條
犯前條之罪而有下列情形之一者，處7年以上有期徒刑：
一、二人以上共同犯之。
二、對未滿十四歲之男女犯之。
三、對精神、身體障礙或其他心智缺陷之人犯之。
四、以藥劑犯之。
五、對被害人施以凌虐。
六、利用駕駛供公眾或不特定人運輸之交通工具之機會犯之。
七、侵入住宅或有人居住之建築物、船艦或隱匿其內犯之。
八、攜帶兇器犯之。
九、對被害人為照相、錄音、錄影或散布、播送該影像、聲音、
    電磁紀錄。
前項之未遂犯罰之。

中華民國刑法第224條
（強制猥褻罪）
對於男女以強暴、脅迫、恐嚇、催眠術或其他違反其意願之方法
，而為猥褻之行為者，處6月以上5年以下有期徒刑。

中華民國刑法第224條之1
（加重強制猥褻罪）
犯前條之罪而有第222條第1項各款情形之一者，處3年以上10年
以下有期徒刑。